臺灣臺北地方法院民事判決　　　　　　　99年度訴字第4425號
原　　　告　合作金庫商業銀行股份有限公司
法定代理人　劉燈城
訴訟代理人　陳世宗
　　　　　　鍾竣吉
被　　　告　蔣慶霖(即李美華之.
訴訟代理人　李玉華
被　　　告　蔡文華即李美華之.
上列當事人間請求清償借款事件，本院於民國100年1月12日言詞
辯論終結，判決如下：
    主  文
被告應於繼承被繼承人李美華遺產範圍內，連帶給付原告新臺幣
貳佰捌拾萬陸仟陸佰零貳元，及自民國八十六年八月二十四日
起至清償日止，按年利率百分之七點０五計算之利息，暨自民國
八十六年九月二十五日起至清償日止，逾期在六個月以內者，按
上開利率百分之十，逾期超過六個月者，按上開利率百分之二十
計算之違約金。
訴訟費用由被告連帶負擔。
本判決於原告以新臺幣玖拾伍萬元為被告供擔保後，得假執行。
    事實及理由
壹、程序方面：
一、按當事人得以合意定第一審管轄法院，民事訴訟法第24 條
    第1項前段定有明文。查兩造於借據其他約定事項第12條約
    定，合意以本院為第一審管轄法院，則本院就本件訴訟自有
    管轄權，合先敘明。
二、按訴狀送達後，原告不得將原訴變更或追加他訴，但不甚礙
    被告之防禦及訴訟之終結者，不在此限，民事訴訟法第255
    條第1項第7款定有明文。查原告於民國99年10月6日起訴時
    ，原係訴請被告蔣慶霖於繼承被繼承人李美華之遺產範圍內
    ，給付原告如聲明第一項所示之本金、利息及違約金。嗣因
    發覺被告蔣慶霖非李美華之唯一繼承人，遂旋於同年11月10
    日具狀追加被告蔡文華，並變更其聲明為：被告應於繼承被
    繼承人李美華之遺產範圍內，連帶給付原告如聲明第一項所
    示之本金、利息及違約金。核其所為之追加應不甚礙於被告
    之防禦及訴訟之終結，揆諸前揭規定，上開追加自屬合法，
    應予准許。
三、被告蔡文華經合法通知，未於言詞辯論期日到場，復核無民
    事訴訟法第386條所列各款情形，爰依原告聲請，由其一造
    辯論而為判決。
貳、實體方面：
一、原告起訴主張：訴外人李美華（業於94年3月13日死亡）前
    於85年4月24日向原告借款新臺幣（下同）292萬元，約定借
    款期間20年，按月攤繳本息，利息依郵政儲金匯業局一年期
    定期以儲蓄存款利率加碼年息1%計算(年息為7.05%)；如未
    按期攤還本息時，其債務即視為全部到期，借款人喪失期限
    利益。又遲延給付本金或利息時，除應按上開利率計息外，
    自逾期之日起6個月以內，按上開利率10%，逾期6個月以上
    者，超過6個月部分按上開利率20%加計違約金。詎李美華僅
    攤還本息至86年8月23日，尚積欠本金283萬6,602元及利息
    暨違約金，經原告催討仍未清償，本應依約返還上開借款。
    惟李美華已於94年3月13日死亡，被告2人為其合法繼承人，
    且均未辦理拋棄或限定繼承，自應依法繼承李美華一切權利
    義務關係，而於繼承李美華之遺產範圍內，就上開借款債務
    負連帶清償責任。為此，爰依消費借貸、連帶保證及繼承之
    法律關係提起本訴，請求被告清償尚欠之本金及應付之利息
    、違約金等語。爰依消費借貸契約及繼承之法律關係提起本
    訴等語。並聲明：(一)如主文第一項所示；(二)原告願供擔保，
    請准宣告假執行。
二、被告則以：
  (一)被告蔡文華未於言詞辯論期日到場，亦未提出書狀作何聲明
    或陳述。
  (二)被告蔣慶霖則以：對原告主張之借款事實及金額均不爭執，
    惟被告蔣慶霖於繼承開始時，尚屬年幼，致未能依法向法院
    辦理拋棄或限定繼承，目前年甫20，仍在服役中，亦無力清
    償本件債務。且李美華向原告借款之目的乃係為購買林肯大
    郡社區之房屋，該屋業因風災倒塌，此乃公眾周知之事實，
    原告仍請求被告給付利息及違約金，實無理由等語置辯。
三、經查：
  (一)原告主張上開李美華曾借款及尚積欠283萬6,602元等事實，
    業據提出借據影本、郵局定期儲金存款利率表及還款明細各
    1份附卷可稽，堪認原告所言為真。被告蔣慶霖雖辯稱：李
    美華借得款項後所購買之房屋，業已於多年前倒塌，原告自
    不得再請求利息及違約金一節，然原告請求被告連帶給付如
    聲明第一項所示之利息及違約金，係依兩造所簽訂之借據為
    據，依該借據第3條第2項、第4項之約定，「本金及利息應
    自民國84年5月24日（第一次攤還日）起以每1個月為一期共
    分240期平均攤還，每期平均攤還金額依年金法計算」、「
    未按期攤繳本息時，自逾期之日起六個月內加放款利率百分
    之十，逾六個月以上者其超過六個月部分加放款利率百分之
    二十計付違約金」，亦有該借據在卷可參。是原告執此請求
    被告給付如其聲明第一項所示之利息暨違約金，即非無憑。
    。縱原告事後確曾提供林肯大郡房貸債務人得免繳利息或違
    約金之優惠，亦僅屬原告單方免除債務之恩惠行為，被告既
    無法證明兩造間業已合意變更契約，取消前揭利息及違約金
    之約定，該等約定自仍屬有效，被告蔣慶霖徒憑該屋事後業
    已倒塌之事實，辯稱原告不得再請求本件利息及違約金云云
    ，自無足採。
  (二)復按連帶債務之債權人，得對債務人中之一人或數人或其全
    體，同時或先後請求全部或一部之給付；連帶債務未全部履
    行前，全體債務人仍負連帶責任，民法第273條定有明文。
    又繼承人自繼承開始時，除本法另有規定外，承受被繼承人
    財產上之一切權利、義務；繼承人對於被繼承人之債務，負
    連帶責任，此亦為98年6月10日修正前之民法第1148條第1項
    、第1153條第1項所分別明定。查被告蔣慶霖乃李美華之子
    ，被告蔡文華嗣後雖已再婚，惟於李美華94年3月13日死亡
    之日前，與李美華之婚姻關係仍未解消等情，有李美華除戶
    謄本、被告2人之戶籍謄本及繼承系統表等件在卷可考，可
    知被告2人均為李美華之法定繼承人。而被告2人迄今均未向
    法院辦理拋棄或限定繼承之事實，為被告蔣慶霖所不爭，並
    有本院依職權向臺灣士林地方法院民事紀錄科查詢之電話公
    務紀錄1紙可參，亦堪認定。是依前揭規定，被告2人自應承
    受李美華財產上一切權利義務，並負連帶清償責任。被告蔣
    慶霖雖又稱其於繼承開始時，尚為限制行為能力人，不知應
    辦理拋棄繼承，令其繼承債務顯失公平等語，惟查原告本件
    起訴範圍以被告繼承李美華之遺產範圍內為限，履行之結果
    並未不利於民法繼承編施行法第1條之1第2項所定者，可見
    被告蔣慶霖依本件原告請求之方式繼續履行債務，對其應無
    何等顯失公平之情事存在，自無該條適用之餘地，併予敘明
    。從而，原告依消費借貸及繼承之法律關係，請求被告僅就
    繼承被繼承人李美華之遺產範圍內，連帶給付原告如主文第
    一項所示之本金、利息及違約金，即為有理由，應予准許。
四、原告陳明願供擔保，請求宣告假執行，與民事訴訟法第390
    條第2項之規定並無不合，茲酌定相當擔保金額，予以准許
    。
五、訴訟費用負擔之依據：民事訴訟法第85條第2項。
中    華    民    國     100    年    1    月    19   日
                  民事第三庭  審判長法  官  郭美杏
                                    法  官  孫正華
                                    法  官  吳若萍
以上正本係照原本作成。
如對本判決上訴，須於判決送達後20日內向本院提出上訴狀。如
委任律師提起上訴者，應一併繳納上訴審裁判費。
中    華    民    國     100    年    1    月    19   日
                                    書記官  劉英權